臺灣高等法院民事判決　　　　　　　　　 100年度訴字第24號
原　　　告　吳世紘
　　　　　　安佩勇
　　　　　　王紹華
　　　　　　李春福
　　　　　　吳延中
共　　　同
訴訟代理人　吳孟勳律師
被　　　告　許宬睿原名許裕昂.
　　　　　　日順食品有限公司
上　一　人
法定代理人　施慶華
共　　　同
訴訟代理人　曾郁榮律師
複　代理人　趙友貿律師
上列當事人間因過失傷害刑事附帶民事訴訟事件，經本院刑事庭
移送前來，本院於民國100年10月18日言詞辯論終結，判決如下
：
    主  文
被告應連帶給付：(一)原告吳世紘新台幣壹拾萬元；(二)原告安配勇
新台幣參拾肆萬伍仟肆佰參拾柒元；(三)原告王紹華新台幣貳拾肆
萬陸仟柒佰伍拾元；(四)原告李春福新台幣貳拾壹萬參仟玖佰肆拾
柒元；(五)原告吳延中新台幣壹拾萬零捌佰元，及均自民國100年3
月16日起至清償日止，按年息5％計算之利息。
原告其餘之訴及假執行之聲請均駁回。
訴訟費用由原告吳世紘負擔百分之一、原告安配勇負擔百分之十
二、原告王紹華負擔百分之十五、原告李春福負擔百分之十三、
原告吳延中負擔百分之一，餘由被告許宬睿、日順食品有限公司
連帶負擔百分之五十八。
    事實及理由
一、原告起訴主張：
  (一)被告許宬睿（原名許裕昂）係被告日順食品有限公司（下稱
    日順公司）之貨車司機，為從事駕駛業務之人，於民國99年
    3月23日11時46分許，駕駛日順公司車號3583-MQ號自小貨車
    ，沿臺北市中山區○○○路由北往南方向行駛，途經中山北
    路與新生高架道路引道交岔路口時，本應注意汽車行駛時，
    駕駛人應遵守道路交通號誌之指示，且應注意車前狀況，隨
    時採取必要之安全措施，依當時天氣晴、日間自然光線、路
    面乾燥無缺陷、無障礙物、有正常運作行車管制號誌之四岔
    路口市區○○道路，又無不能注意之情形，竟疏未注意前方
    交通號誌轉換，貿然以時速65公里之速度超速闖越紅燈，適
    有原告吳世紘駕駛車號軍B-10661號軍用特種車（旅行車）
    ，搭載原告安佩勇、王紹華、李春福、吳延中，沿同區○○
    路由東往西方向行駛至同一路口，遭許宬睿駕駛之自小貨車
    車頭攔腰撞及右側車身，致吳世紘受有胸壁挫傷併右側第6
    根肋骨骨折之傷害，安佩勇受有胸骨骨折、胸部挫傷併右側
    第1肋骨骨折及氣胸、胸部挫傷併左側第1、2、3、4肋骨骨
    折及肺挫傷、右眼鈍傷併上眼眶撕裂傷、頭部外傷併腦震盪
    之傷害，王紹華受有胸部挫傷併右側第5、6肋骨骨折之傷害
    ，李春福受有右側第4、5肋骨骨折、右眼外傷性結膜炎之傷
    害，吳延中受有胸部鈍傷及右側第6肋骨骨折之傷害。被告
    許宬睿上開業務過失傷害之行為，業經本院100年6月10日以
    100年度交上易字第40號（下稱40號）刑事判決，處有期徒
    刑3月，如易科罰金，以新臺幣（下同）1,000元折算1日確
    定在案。
  (二)原告吳世紘因系爭事故，受有醫療費用6,400元、慰撫金99,
    200元之損害，原告安佩勇受有醫療費用49,437元、看護費
    用42,000元、慰撫金467,680元之損害，原告王紹華受有醫
    療醫療費用15,950元、看護費用32,000元、增加生活上所需
    費用800元、慰撫金460,367元之損害，原告李春福受有醫療
    費用74,927元、看護費用14,000元、增加生活上所需費用1,
    750元、慰撫金370,430元之損害，原告吳延中受有醫療費用
    37,800元、慰撫金100,450元之損害（明細如附表所示）。
    爰依民法第184條、第188條、第193條、第195條之規定，聲
    明請求：(一)被告應連帶給付原告吳世紘105,600元、給付安
    佩勇559,117元、給付王紹華509,117元、給付李春福461,10
    7元、給付吳延中138,250元，及均自100年3月16日起至清償
    日止，按年息5％計算之利息。(二)願供擔保請准宣告假執行
    。
二、被告則以：關於原告請求有爭執部分，為無單據部分，且原
    告既已接受西醫治療，再接受中醫或非醫療機構如民俗療法
    部分，自無理由。又原告就看護費部分之主張亦未提出證據
    證明，其慰撫金之請求亦屬過高等語，資為抗辯。聲明請求
    ：(一)原告之訴及假執行之聲請均駁回。(二)如受不利判決，願
    供擔保請准宣告免假執行。
三、按「因故意或過失，不法侵害他人之權利者，負損害賠償責
    任」、「受僱人因執行職務，不法侵害他人之權利者，由僱
    用人與行為人連帶負損害賠償責任。但選任受僱人及監督其
    職務之執行，已盡相當之注意或縱加以相當之注意而仍不免
    發生損害者，僱用人不負賠償責任」，民法第184條第1項、
    第188條第1項定有明文。經查：
  (一)被告許宬睿係被告日順公司聘僱之小貨車司機，以駕駛小貨
    車載送貨物為業，其於上開時、地駕駛系爭自小貨車，本應
    注意車行速度應依標誌或標線之規定，無標誌或標線者，行
    車時速不得超過50公里，及汽車行駛至交岔路口，其行進、
    轉彎，應遵守燈光號誌，又汽車行駛時，駕駛人應注意車前
    狀況，並隨時採取必要之安全措施。依當時為白晝，天候為
    晴，路面乾燥、無缺陷，道路無障礙物，視距良好，無何不
    能注意之情事，卻疏未注意路口燈號及車前狀況，貿然以時
    速65公里之速度超速闖越紅燈，因此撞擊由原告吳世紘駕駛
    、搭載原告安佩勇、王紹華、李春福、吳延中之車號軍B-10
    661號軍用特種車，致原告受有前述之傷害，被告許宬睿之
    業務過失犯行，經臺灣臺北地方法院檢察署（下稱臺北地檢
    署）檢察官偵查起訴（99年度偵字第16839號），並經臺灣
    臺北地方法院以99年度交易字第708號判決、本院前揭40號
    刑事判決，判處有期徒刑3月，如易科罰金，以1,000元折算
    1日確定在案，有前揭判決書可參（見本院卷3至5頁）。被
    告許宬睿既為被告日順公司所僱用之小貨車司機，因其業務
    上之過失行為，肇致原告受有損害，故原告依民法第184條
    第1項、第188條第1項規定，請求僱用人即被告日順公司與
    受僱人即被告許宬睿連帶負侵權行為之損害賠償責任，於法
    有據。
  (二)被告雖辯稱依系爭車禍發生後員警到場所做之紀錄，雙方皆
    有百分之五十過失云云。然經臺北市車輛行車事故鑑定委員
    會調查鑑定結果，被告許宬睿駕駛車號3583-MQ自小貨車涉
    嫌違反號誌管制及超速行使（自稱時速60至65公里），為肇
    事原因，原告吳世紘駕駛軍B-10661號軍用小客車無肇事原
    因，有臺北市交通事件裁決所100年8月10日北市裁鑑字第10
    037437000號函附臺北市車輛行車事故鑑定委員會鑑定意見
    書（見本院卷62至65頁）可參，被告對此鑑定報告亦不爭執
    （見本院卷60頁反面），故原告吳世紘就本件車禍事故發生
    並無過失，已甚明確，被告指稱原告吳世紘有過失云云，委
    不足採。
四、次按不法侵害他人之身體或健康者，對於被害人因此喪失或
    減少勞動能力或增加生活上之需要時，應負損害賠償責任；
    又不法侵害他人之身體、健康、名譽、自由、信用、隱私、
    貞操，或不法侵害其他人格法益而情節重大者，被害人雖非
    財產上之損害，亦得請求賠償相當之金額，民法第184條第1
    項、第188條第1項前段、第193條第1項、第195條第1項分別
    定有明文。另按當事人已證明受有損害而不能證明其數額或
    證明顯有重大困難者，法院應審酌一切情況，依所得心證定
    其數額，民事訴訟法第222條第2項亦有明定。茲就原告所得
    請求之損害賠償額敘述如下：
  (一)吳世紘部分：
    1.醫療費用：
      吳世紘因系爭車禍而受有胸壁挫傷併右側第6根肋骨骨折
      之傷害，其於99年3月23日於新光吳火獅紀念醫院急診科
      接受治療，支出800元，有其提出國防醫學院三軍總醫院
      附設民眾診療服務處（下稱三軍總醫院）診斷證明書、醫
      療費用證明【見本院100年度交附民字第6號卷（下稱附民
      卷）17頁、本院卷15頁】可查，吳世紘請求被告連帶給付
      醫療費用800元，為有理由，應予准許。至吳世紘另主張
      支出中醫診所醫療費用5,600元，惟並未提出相關單據為
      證，自難認為真正。
    2.慰撫金：
      爰審酌吳世紘駕駛軍用小客車，本應安全抵達目的地，因
      被告許宬睿之過失而受傷，致其受有胸部挫傷併右側第6
      根肋骨骨折之傷害，且需往來醫院接受治療，其精神上自
      受有相當之痛苦，又許宬睿為小貨車駕駛，每月薪資約2
      萬元（見附民卷77頁）等情，及兩造之社會地位、經濟能
      力等一切情狀，而認吳世紘請求慰撫金99,200元為適當公
      允。
    3.綜上，吳世紘得請求之金額為醫療費用800元、慰撫金
      99,200元，合計10萬元（計算式：800＋99,200＝100,000
      ）。
  (二)安配勇部分：
    1.醫療費用：
      (1)安佩勇因系爭車禍受有胸骨骨折、胸部挫傷併右側第1
        肋骨骨折及氣胸、胸部挫傷併左側第1、2、3、4肋骨骨
        折及肺挫傷、右眼鈍傷併上眼眶撕裂傷、頭部外傷併腦
        震盪之傷害，其於99年3月23日於馬偕紀念醫院急診科
        接受治療，支出1,150元、700元，復自99年3月23日至
        99年4月12日於三軍總醫院接受住院治療，支出2,367元
        ，有三軍總醫院診斷證明書、醫療單據、醫療費用收據
        （見附民卷18頁、本院卷22至23頁）可查，是上開金額
        計4,217元，應予准許。
      (2)安配勇又主張其因系爭車禍所受傷害，接受中醫治療，
        支出醫療費用1,220元，亦據提出天心中醫醫院收據6紙
        、天心中醫醫院民俗調理費用收據（見本院卷24至27頁
        ）為證，上開收據載有「適應症：四根肋骨閉鎖性骨折
        」，足認為安配勇出院後就系爭車禍所受傷害之後續治
        療，故此部分金額亦應准許。安配勇另請求民俗療法44
        ,000元云云，惟並未提出相關單據為證，難認為必要醫
        療費用，而無法准許。
      (3)小結：安佩勇得請求之醫療費用為5,437元。
    2.看護費用：
      安佩勇於99年3月23日發生車禍，自99年3月23日至99年4
      月12日住院20日（以住院醫療費用收據所載病房膳食20日
      計算），其傷勢嚴重，住院期間生活無法自理，須人看護
      ，於住院期間由其配偶施穆穆及軍中同袍柯德昇、蕭源泉
      看護，業據安配勇陳述在卷（見附民卷5頁）。又按由親
      屬代為照顧被害人之起居，固係基於親情，但親屬看護所
      付出之勞力並非不能評價為金錢，雖因二者身分關係而免
      除被害人之支付義務，惟此種基於身分關係之恩惠，自不
      能加惠於加害人。故由親屬看護時雖無現實看護費之支付
      ，仍應認被害人受有相當於看護費之損害，得向加害人請
      求賠償，始符公平原則，安配勇請求按每日2,000元計算
      24小時看護之費用，核與目前社會上一般24小時看護費用
      相較，並無過高之情形，安配勇請求費用4萬元（計算式
      ：2,000×20＝40,000），應予准許，逾此部分所為請求
      ，為無理由。
    3.慰撫金：
      爰審酌安配勇受有胸部挫傷、胸部5根肋骨骨折等傷害，
      傷勢嚴重，其精神上自受有相當之痛苦，又許宬睿為小貨
      車駕駛，每月薪資約2萬元等情，及兩造之社會地位、經
      濟能力等一切情狀，而認安配勇得請求慰撫金以30萬元為
      適當。
    4.綜上，安配勇得請求之金額為醫療費用5,437元（計算式
      ：1,850＋2,367＋1,220＝5,437）、看護費用4萬元、慰
      撫金30萬元，合計345,437元（計算式：5,437＋40,000＋
      300,000＝345,437）。
  (三)王紹華部分：
    1.醫療費用：
      王紹華因系爭車禍受有胸部挫傷併右側第5、6肋骨骨折之
      傷害，於99年3月23日於馬偕紀念醫院急診科接受治療，
      支出1,700元、700元，復自99年3月23日至99年4月7日於
      三軍總醫院接受住院治療，支出1,780元，出院後於菩提
      中醫診所接受後續治療，支出11,770元，有診斷證明書、
      醫療單據、醫療費用收據、菩提中醫診所費用明細、正式
      收據（見附民卷19頁、本院卷29至34頁）可查，上開菩提
      中醫診所診斷證明書診斷病名為「胸扭挫傷（肋扭挫傷）
      、腰痛」，核與王紹華因本件車禍受傷部位相關，其診斷
      日期自99年4月10日至99年6月5日，與收據所載就診日期
      相同，故王紹華請求醫療費用計15,950元，應予准許。
    2.看護費用：
      王紹華於99年3月23日發生車禍，自99年3月23日至99年4
      月7日住院15日（以住院醫療費用收據所載病房膳食15日
      計算），其住院期間由友人呂麟佩看護，亦據王紹華陳述
      在卷（見附民卷6至7頁），王紹華請求按每日2,000元計
      算24小時看護之費用3萬元（計算式：2,000×15＝30,000
      ），核與目前社會上一般24小時看護費用相較，並無過高
      之情形，應予准許，逾此部分所為請求，為無理由。
    3.增加生活上需要：
      王紹華請求購買護胸費用800元，業據提出發票（見本院
      卷34頁）為證，上開費用核屬因系爭車禍胸部肋骨骨折、
      挫傷等傷害所增加支出之費用，應予准許。
    4.慰撫金：
      爰審酌王紹華受有胸部挫傷、肋骨骨折等傷害，傷勢不輕
      ，其精神上自受有相當之痛苦，又許宬睿為小貨車駕駛，
      每月薪資約2萬元等情，及兩造之社會地位、經濟能力等
      一切情狀，而認王紹華得請求慰撫金以20萬元為適當。
    5.綜上，王紹華得請求之金額為醫療費用15,950元（計算式
      ：2,400＋1,780＋11,770＝15,950）、看護費用3萬元、
      增加生活上需要800元、慰撫金20萬元，合計246,750元（
      計算式：15,950＋30,000＋800＋200,000＝246,750）。
  (四)李春福部分：
    1.醫療費用：
      (1)李春福因系爭車禍受有右側第4、5肋骨骨折、右眼外傷
        性結膜炎之傷害，於99年3月23日於新光吳火獅紀念醫
        院急診科接受治療，支出800元，復自99年3月23日至同
        年月29日於三軍總醫院接受住院治療，支出1,147元，
        有診斷證明書、醫療費用收據（見附民卷20頁、本院卷
        16至17頁）可查，李春福請求醫療費用計1,947元，於
        法有據。
      (2)李春福又主張出院後於一品堂中醫診所、宏慈傳統損傷
        整復所接受後續治療，支出72,980元 (計算式：480＋
        30,000＋42,500＝72,980），並提出醫療費用證明單、
        免用統一發票收據、收據（見本院卷18頁、20至21頁、
        46頁）為證，惟上開收據僅載有中藥、整復費用等語，
        難認與本件車禍有關，亦難認屬醫療之必要費用，故此
        部分金額，於法無據。
    2.看護費用：
      李春福於99年3月23日發生車禍，自99年3月23日至同年月
      29日住院6日（以住院醫療費用收據所載病房膳食6日計算
      ），其住院期間由胞妹李淑麟看護，業據李春福陳述在卷
      （見附民卷8頁），李春福請求按每日2,000元計算24小時
      看護之費用12,000元（計算式：2,000×6＝12,000），核
      與目前社會上一般24小時看護費用相較，並無過高之情形
      ，應予准許，逾此部分所為請求，為無理由。
    3.增加生活所需：
      李春福主張增加生活所需費用為其支出購買短護膝550元
      、煎藥機1,200元，惟李春福因本件車禍所受傷害部位為
      胸部，其購買短護膝自難認係與本件車禍有關。又李春福
      不能證明其就診中醫與本件車禍事故傷害有關，已如前述
      ，其購買煎藥機亦難認係因本件事故所支出增加生活所需
      ，李春福請求增加生活所需費用550元、1,200元，為無理
      由，不應准許。
    4.慰撫金：
      爰審酌李春福受有胸部肋骨骨折等傷害，傷勢不輕，其精
      神上自受有相當之痛苦，又許宬睿為小貨車駕駛，每月薪
      資約2萬元等情，及兩造之社會地位、經濟能力等一切情
      狀，而認王李春福得請求慰撫金以20萬元為適當。
    5.綜上，李春福得請求之金額為醫療費用1,947元（計算式
      ：800＋1,147＝1,947）、看護費用12,000元、慰撫金20
      萬元，合計213,947元（計算式：1,947＋12,000＋200,00
      0＝213,947）。
  (五)吳延中部分：
    1.醫療費用：
      (1)吳延中因系爭車禍受有胸部鈍傷及右側第6肋骨骨折之
        傷害，於99年3月23日於新光吳火獅紀念醫院急診科接
        受治療，支出800元，有診斷證明書、醫療費用收據（
        見附民卷21頁、本院卷28頁）在卷可查，吳延中請求被
        告如數給付，應予准許。
      (2)至吳延中主張出院後至武德堂中醫診所就診支出25,000
        元及復健支出12,000元，惟並未提出相關單據為證，不
        應准許。
    2.慰撫金：
      爰審酌吳延中受有胸部鈍傷、肋骨骨折等傷害，傷勢不輕
      ，其精神上自受有相當之痛苦，又許宬睿為小貨車駕駛，
      每月薪資約2萬元等情，及兩造之社會地位、經濟能力等
      一切情狀，而認吳延中請求慰撫金100,000元為適當公允
      。
    3.綜上，吳延中得請求之金額為醫療費用800元、慰撫金
      100,000元，合計100,800元（計算式：800＋100,000＝10
      0,800）。
五、從而，原告依侵權行為法律關係，請求被告連帶給付吳世紘
    10萬元、安配勇345,437元、王紹華246,750元、李春福213,
    947元、吳延中100,800元，及均自100年3月16日起（見本院
    卷10頁）至清償日止，按年息5％計算之利息部分，於法相
    符，應予准許，逾此部分之請求，即無理由，應予駁回。又
    本件原告勝訴部分合計均未逾150萬元，不得上訴第三審，
    本院判決後即確定，故原告勝訴之部分無庸為兩造分別供擔
    保後，得、免假執行之諭知，併予敘明。
六、本件事證已臻明確，兩造其餘之攻擊或防禦方法及未經援用
    或進行調查之證據，均經本院斟酌後，認不足影響本判決之
    結果，無予以調查或逐一論駁之必要，附此敘明。
七、據上論結，本件原告之訴為一部有理由，一部無理由，依民
    事訴訟法第79條、第85條第1項但書、第2項，判決如主文。
中    華    民    國   100    年    11    月    15    日
                  民事第十六庭
                        審判長法  官  王聖惠
                              法  官  謝碧莉
                              法  官  呂淑玲
正本係照原本作成。
兩造均不得上訴。
中    華    民    國   100    年    11    月    15    日
                              書記官  明祖全